【裁判字號】    97,訴,997
【裁判日期】    970722
【裁判案由】    損害賠償
【裁判全文】
臺灣臺中地方法院民事判決               97年度訴字第997號
原      告  甲○○
訴訟代理人  乙○○
被      告  丙○○
上列被告因公共危險等刑事案件，經原告提起請求損害賠償之附
帶民事訴訟，經本院沙鹿簡易庭97年度沙交簡附民字第5號裁定
移送至民事庭，本院於民國97年7月8日言詞辯論終結，判決如下
：
    主      文
被告應給付原告新台幣陸拾萬貳仟貳佰柒拾玖元。
原告其餘之訴駁回。
本判決第一項於原告以新台幣貳拾萬零柒佰陸拾元為被告供擔保
後，得假執行。
原告其餘假執行之聲請駁回。
    事      實
甲、原告方面：
  一、聲明：被告應賠償原告新台幣（下同）1,120,000元，暨
      陳明願供擔保請准宣告假執行
  二、陳述：
    （一）被告於民國96年12月22日21時30分酒駕開車，快速逆
          向行駛而撞擊原告，導致原告有頭部挫傷併10×2公
          分撕裂傷、左後背挫傷瘀傷及左側第2及第3蹠骨骨折
          等傷害。原告為此自96年12月22日起進入醫院急診至
          97 年1月4日止出院。被告觸犯本件公共危險之案件
          ，經臺灣臺中地方法院檢察署檢察官聲請簡易判決處
          刑，經本院沙鹿簡易庭97年度沙交簡字第158號刑事
          簡易判決，以公共危險等事由判處被告有期徒刑6個
          月，得易科罰金。
    （二）被告酒駕開車，導致原告受傷，並造成機車全毀，是
          被告之侵權行為足堪認定。該侵權行為不法侵害原告
          之身體與健康，原告有減少勞動能力與增加生活上之
          需要，是原告依據民法第184條第1項前段、第193條
         、第195條及第196條等規定，對被告主張財產上與非
         財產上之損害賠償。原告就本件請求事項如後：1.機
         車全毀之損害60,000元，機車為原告母親所有，原告
         母親已將損害賠償請求權讓與原告。2.醫療費用，原
         告支出醫藥費與拐杖費用36,000元。3.工作損失，原
         告自96年12月間迄今不良於行，至少應休養8個月無法
         工作，以原告每月薪資28,000元計算工作損失，請求8
         個月薪資共224,000元。4.身體傷害與後續照護
         500,000元。5.請求非財產上損害之慰撫金300,000元
         。從而，原告得向原告請求1,120,000元。
  三、證據：提出一般診斷書、照片、醫療費用明細表、機器腳
      踏車行車執照、機車修理費收據等件為證。
乙、被告方面：
    被告未於言詞辯論期日到場，亦未提出準備書狀作何聲明或
    陳述。
丙、本院依職權調閱本院沙鹿簡易庭97年度沙交簡附民字第5號
    請求損害賠償刑事簡易程序卷宗、本院沙鹿簡易庭97年度沙
    交簡字第158號公共危險刑事簡易程序卷宗、台灣台中地方
    法院檢察署97年度偵字第1473號違背安全駕駛致交通危險罪
    偵查卷宗及前案資料表卷宗、台中縣警察局烏日分局96年12
    月23日中縣烏警偵字第0960007339號刑案偵查卷宗。暨查閱
    本院全國一般前案記錄查詢表、本院稅務電子閘門資料查詢
    兩造之財產總歸戶資料與最新2年所得稅申報資料。
    理      由
壹、程序事項
  一、被告受合法通知，未於言詞辯論期日到場，核無民事訴訟
      法第386條各款所列情形，爰依原告之聲請，由其一造辯
      論而為判決。
  二、按訴狀送達後，原告不得將原訴變更或追加他訴。但擴張
      或減縮應受判決事項之聲明者，不在此限，民事訴訟法第
      255條第1項第3款定有明文。本件原告於97年3月17日起訴
      時，請求被告給付1,074,000元（計算式：機車全毀60,00
      0元＋醫藥費與拐杖36,000元＋1年薪水378,000元＋身體
      傷害及後續照護500,000元＋精神賠償100,000元）。嗣於
      本院97年7月8日言詞辯論期日變更為1,120,000元（計算
      式：機車全毀60,000元＋醫藥費及拐杖36,000元＋8個月
      工資224,000元＋身體傷害與後續照護500,000元＋精神賠
      償300,000元），係屬擴張及減縮應受判決事項之聲明，
      核無不合，應予准許。
貳、實體事項
  一、原告起訴主張被告因酒後駕車撞擊原告，導致原告有頭部
      挫傷併10×2公分撕裂傷、左後背挫傷瘀傷、左側第2及第
      3 蹠骨骨折等傷害。被告之公共危險之行為，經本院沙鹿
      簡易庭判處有期徒刑6個月，得易科罰金在案，爰依民法
      第184條第1項前段、第193條、第195條及第196條等規定
      ，請求被告負損害賠償責任等語。
  二、因故意或過失，不法侵害他人之權利者，負損害賠償責任
      ，民法第184條第1項前段定有明文。原告主張被告於96年
      12月22日21時30分酒駕開車，快速逆向行駛而撞擊原告，
      導致原告有頭部外傷10×2公分撕裂傷及左側第2與第3蹠
      骨骨折等傷害。原告為此自96年12月22日起進入醫院急診
      至97年1月4日止出院等事實。業據原告提出之診斷證明書
      為證，經本院調閱本院沙鹿簡易庭97年度沙交簡附民字第
      5號請求損害賠償刑事簡易程序卷宗、本院沙鹿簡易庭97
      年度沙交簡字第158號公共危險刑事簡易程序卷宗、台灣
      台中地方法院檢察署97年度偵字第1473號違背安全駕駛致
      交通危險罪偵查卷宗及前案資料表卷宗、台中縣警察局烏
      日分局96年12月23日中縣烏警偵字第0960007339號刑案偵
      查卷宗及本院全國一般前案記錄查詢表，查明屬實。是原
      告上開主張，堪信為真實。準此，原告因被告之過失行為
      ，致受有如前所述身體上之傷害，揆諸前揭規定，原告得
      請求被告負損害賠償責任。本院審究原告請求被告賠償之
      各項損害，自應依序論述之，以審究原告請求之各損害賠
      償事項，是否有理由。
  三、按不法毀損他人之物者，被害人得請求賠償其物因毀損所
      減少之價額，民法第196條定有明文。原告主張因被告之
      侵權行為，導致機車毀損，機車為原告母親乙○○所有，
      原告母親已將損害賠償請求權讓與原告（參照本院97年7
      月8日言詞辯論筆錄第2頁）。原告母親為此支出42,720元
      ，業據其提出之機車行照與機車修復估價單等件為證，而
      非原告主張之60,000元，故原告計算有誤，是逾42,720元
      部分之機車損害請求，即無理由。
  四、按不法侵害他人之身體或健康者，對於被害人因此喪失或
      減少勞動能力或增加生活上之需要時，應負損害賠償責任
      ，民法第193條第1項定有明文。原告以被告之侵權行為，
      導致其減少勞動能力與增加生活上之需要為事由，依據本
      條項規定，請求被告給付原告已支付之醫療費用36,000元
      、8個月無法工作之減少勞動能力損失224,000元、暨身體
      傷害與後續照護500,000元。是本院先審究原告請求之增
      加生活上需要費用是否有理？繼而探討原告請求減少勞動
      能力之損失，是否有正當？茲說明如後：
    （一）醫療費用部分：所謂增加生活上之需要，係指被害人
          於被害前，並無此需求，因受有侵害後，始有支出此
          費用之需要者而言。因本件侵權行為，原告為此支出
          醫藥費與柺杖費用35,559元，此有醫院費用明細表為
          證，而非原告主張之36,000元，故原告計算有誤，是
          原告請求逾35,559元部分之醫療費用之支出，於法無
          據。
    （二）身體傷害與後續照護部分：按當事人主張有利於己之
          事實者，就其事實有舉證責任，民事訴訟法第277條
          本文定有明文。原告雖主張因本件侵權行為，造成頭
          部間斷性頭痛、腳受傷應靠枴杖行走、腳萎縮致大小
          腳、購藥治療、後續復建照護等情形，計向被告請求
          500,000元云云。原告固主張其因本件車禍傷害造成
          身體傷害與後續照護費用500,000元云云。因依據上
          開說明，原告自應舉證證明之。惟原告迄今均未提出
          相關事證，證明需支出前開費用，以供本院審酌。從
          而，原告請求上揭費用，顯失依據。
    （三）工作損失部分：原告主張因本件車禍，導致其休養8
          個月無法工作，原告每月薪資28,000元，故有減少勞
          動能力損失224,000元。而被告酒後駕車撞擊原告，
          造成原告受傷，已如前述。參諸原告所受傷勢，自96
          年12月22日起急診入院至97年1月4日止出院，計13天
          ，且診斷書上記載宜休養2個月，續門診追查等文字
          ，而原告迄今還不良於行，顯然原告所受傷害非短期
          所能痊癒者，是原告主張必須休養8個月而無法工作
          ，堪稱合理。從而，原告以每月薪資28,000元計算，
          請求被告賠償8個月所失工作之利益224,000元（計算
          式：28,000元x8月=224,000元），即無不合，亦應准
          許。
  五、按不法侵害他人之身體、健康者，被害人雖非財產上之損
      害，亦得請求賠償相當之金額，民法第195第1項定有明文
      。而慰撫金之酌給標準與財產上損害之計算不同，其可斟
      酌兩造身分、資力、加害程度及其他各種情形，以核定相
      當之數額，最高法院著有51年台上字第223號判例。職是
      ，本院自應斟酌兩造身分資力、背景、家庭、加害程度及
      其他諸種情形，以核定相當之慰撫金之數額。經查：原告
      現為嶺東科技大學夜間部學生，其名下無財產，車禍前每
      月薪資28,000元，目前不良於行無法正常工作等事實（參
      照本院97年7月8日言詞辯論筆錄第2頁）。而原告受有頭
      部外傷及左側第2與第3蹠骨骨折等傷害，已如前述。原告
      之身體與健康均受有損害，是其精神受有痛苦至明。基上
      所陳，本院斟酌兩造資力狀況、被告加害行為及原告所受
      痛苦之程度等一切情狀，認為原告請求被告賠償其所受之
      非財產上損害300,000元，核屬合理。
  六、綜上所論，原告依據侵權行為之法律關係得向被告請求物
      之毀損損害42,720元、醫療費用35,559元、減少勞動力之
      損失224,000元及精神慰撫金300,000元，合計為602,279
      元，核屬有據，應予准許，然逾此部分之請求，即屬無據
      ，應予駁回。
  七、原告陳明願供擔保聲請宣告假執行，就原告勝訴部分，爰
      酌定相當擔保金額准許之，其金額如主文第3項所示。至
      原告敗訴部分，假執行之聲請失所附麗，應予併駁回。
  八、本件原告係於刑事訴訟程序附帶提起民事訴訟，經本院沙
      鹿簡易庭以附帶民事訴訟繁雜，非經長久時日不能終結其
      審判而裁定移送，依刑事訴訟法504條第2項規定免納裁判
      費用，故無庸為訴訟費用負擔之諭知，附此敘明。
據上論結：本件原告之訴為一部有理由，一部無理由，依民事訴
訟法第385條第1項、第390條第2項判決如主文。
中    華    民    國    97    年    7    月    22    日
                  民事第三庭    法  官  林洲富
以上正本係照原本作成。
如對本判決上訴，須於判決送達後20日內向本院提出上訴狀。
中    華    民    國    97    年    7    月    22    日
                                書記官  柳寶倫


司法院資訊處製作；財團法人民間司法改革基金會備份。
